臺灣臺南地方法院刑事判決
110年度易字第676號
公  訴  人  臺灣臺南地方檢察署檢察官
被      告  吳俊毅


上列被告因重利案件，經檢察官提起公訴（110年度偵字第11395
號），本院判決如下：
    主  文
吳俊毅共同犯重利罪，處拘役伍拾日，如易科罰金，以新臺幣壹
仟元折算壹日。
    事  實
一、綽號「小郭」之年籍不詳男子，基於乘他人急迫貸款收取重
    利之犯意，於民國109年5月間，乘張秋香需款急迫之際，貸
    與新臺幣(下同)3萬元，利息計算方式為每貸與1萬元，利息
    每日100元(換算年利率為360%)，並要求張秋香簽發面額6萬
    元之本票並提供機車駕照，藉此獲得與原本顯不相當之高額
    利息。後「小郭」又於110年2月間，貸與張秋香3萬元，利
    息計算方式同上。嗣「小郭」與張秋香相約於110年4月22日
    在臺南市○○區○○路00000號統一超商前，收取110年2月間貸
    與款項之本金及利息共1萬2000元，「小郭」並委由與其有
    重利之共同犯意聯絡之吳俊毅前往收取，吳俊毅遂於同日15
    時20分，至上址向張秋香表明要收取款項，因張秋香已事先
    報警，警方即到場向吳俊毅表明要調查重利案件，吳俊毅主
    動提出張秋香開立之6萬元本票、張秋香之機車駕照、張秋
    香之親友聯絡資料、工作地點廣告單各1張供警方扣押（機
    車駕照已由警方發還張秋香），因而查獲上情。
二、案經臺南市政府警察局佳里分局報告臺灣地方檢察署檢察官
    偵查起訴。
    理  由
壹、證據能力部分：
一、按被告以外之人於審判外之陳述，雖不符刑事訴訟法第159
    條之1至第159條之4之規定，而經當事人於審判程序同意作
    為證據，法院審酌該言詞陳述或書面陳述作成時之情況，認
    為適當者，亦得為證據；當事人、代理人或辯護人於法院調
    查證據時，知有第159條第1項不得為證據之情形，而未於言
    詞辯論終結前聲明異議者，視為有前項之同意，刑事訴訟法
    第159條之5定有明文。
二、查本件本院用以認定犯罪事實存否之各項證據資料，其中屬
    於被告以外之人於審判外之言詞、書面陳述，雖屬傳聞證據
    ，然被告於本院審理程序時，已表示同意上開言詞、書面陳
    述，均有證據能力（詳本院卷28頁），復據本院於審理時調
    查證據程序逐一提示並告以要旨，檢察官及被告均未爭執上
    開證據之證據能力，且於言詞辯論終結前亦未聲明異議，本
    院審酌此等證據資料作成時之情況，核無違法不當之瑕疵，
    亦無其他違反法定程序取證情形，且與待證事實具有關連性
    ，以之作為本案之證據亦屬適當，應具有證據能力。
貳、實體部分：
一、訊據被告固坦承伊持告訴人張秋香所簽立之本票、駕照及提
    款卡於上開時、地向告訴人張秋香收取款項，惟矢口否認有
    何重利犯行，辯稱：我不認識小郭，也不是小郭委託我去收
    款的，我是在Facebook上面「欠錢不還」的社團用3000元購
    買6萬元的債權，取得告訴人張秋香所簽立之本票、駕照及
    提款卡，我跟張秋香約定110年4月22日在西港區中山路統一
    超商前，是要跟他收取1萬2000元；那時候買債權時，對方
    有給我1張電話卡，對方跟我說用電話卡跟張秋香聯絡，我
    並非重利罪之行為人，不構成重利云云，惟查：
　㈠告訴人張秋香向姓名年籍均不詳綽號「小郭」之成年男子，
    於110年2月間借款3萬元，利息計算方式為每貸與1萬元，利
    息每日100元(換算年利率為360%)，並要求張秋香簽發面額6
    萬元之本票並提供機車駕照，嗣「小郭」與張秋香相約於11
    0年4月22日在臺南市○○區○○路00000號統一超商前，收取110
    年2月間貸與款項之本金及利息共1萬2000元等情，已據證人
    即告訴人張秋香於警詢及本院審理時證述無訛，並有臺南市
    政府警察局佳里分局扣押筆錄、扣押物品目錄表、贓物認領
    保管單、信封袋影本、張秋香機車駕照影本、親友聯絡資料
    1紙（警卷第21至23頁、25、29、33、35、37頁）附卷可稽
    ，以上事實先堪認定。
　㈡告訴人張秋香於本院審理時證稱：我不認識被告，110年4月2
    2日下午是我第一次看到他，之前是「小郭」跟我聯絡，小
    郭每天逼我還錢，他說如果我不還錢，他會來我家，利息計
    算方式如我在警詢筆錄所述，我印象中有看過小郭4、5次，
    通電話的次數很多次，從頭到尾都是小郭跟我聯絡，直到報
    警當天才看到被告。當天我跟小郭通電話的時候，小郭說他
    已經到了，他跟我說到了的時候我也到現場，我就回撥電話
    給小郭，小郭說要去買檳榔、繞一圈再回來，回來的時候小
    郭就跟我說他的朋友要來跟我拿錢，他的朋友在我車子後面
    等語（見本院卷第97至100頁），再質之告訴人：你怎麼能
    夠確定110年4月22日當天跟你聯絡要在臺南市○○區○○路0000
    0號統一超商前取款的人是誰？告訴人答以：因為每次都是
    小郭打電話給我，那個聲音我都記得小郭的聲音比較沉穩，
    跟被告的聲音聽起來是不一樣的，我沒有跟在庭的被告通過
    電話，每次都是小郭要我將利息錢匯入我女兒的郵局帳戶內
    ，一次5000、3000元不等等情，經核與卷附之郵局帳戶0000
    0000000000號交易明細表相符，其證詞應堪採信。且案發當
    天被告經警逮捕後，小郭隨即封鎖告訴人張秋香之電話號碼
    ，衡諸常情，倘如被告所言其僅係購買債權，與小郭貸款予
    告訴人乙情無關，則綽號小郭之人如何得知被告業經警查獲
    ，涉嫌重利之事恐東窗事發，遂封鎖告訴人來電？顯見本件
    被告向告訴人張秋香取款前，應有與綽號小郭之人聯繫，或
    綽號小郭之人身處被告與張秋香約定之統一超商附近抑或綽
    號小郭之人親見被告經警查獲乙節，故證人張秋香以其親身
    經歷，於警詢至本院庭訊中之證述始終如一，其證詞應為可
    採，本件被告上開所辯，實屬無稽，不足採信。
  ㈢被告取款之行為，為參與本次重利犯行之構成要件行為，並
    依照內部分工情形，各自分擔犯罪行為之一部分，相互利用
    他人行為，遂行犯罪目的，對於全部發生結果，即應負共同
    正犯刑責。
二、綜上所述，本案事證已臻明確，被告重利犯行，洵堪認定。
三、按刑法第三百四十四條之重利罪，其構成要件為乘他人急迫
    、輕率、無經驗或難以求助之處境貸以金錢，而取得與原本
    顯不相當之重利，但不以同時具備「急迫、輕率、無經驗或
    難以求助」為必要，只要符合其中一種情況，再趁此機會貸
    以金錢及取得重利等二項要件即可構成本罪。是核被告所為
    ，係犯刑法第三百四十四條第一項之重利罪。被告與綽號小
    郭之人就本件重利犯行有犯意聯絡及行為分擔，為共同正犯
    。
四、爰審酌被告並無前科，有臺灣高等法院被告前案紀錄表在卷
    可稽，竟趁他人急需用錢之際，共同參與貸與金錢而收受高
    額利息之犯行，致已處於經濟困境之人更陷困窘，行為實值
    非難；兼衡其為高職肄業、未婚、目前作粗工、本件借貸與
    收取之利息數額、犯後猶否認犯行，飾詞卸責等一切情狀，
    量處如主文所示之刑，並諭知易科罰金之折算標準，以資警
    惕。
五、扣案之親友聯絡資料、本票1紙，僅具證據性質，並非違禁 
     物，亦欠缺刑法上之重要性，均不予諭知沒收。
據上論斷，應依刑事訴訟法第299條第1項前段，刑法第344條第1
項、第28條、第41條第1項前段、刑法施行法第1條之1第1項，判
決如主文。　　　
本案經檢察官江孟芝提起公訴，檢察官陳擁文到庭執行職務。
中　　華　　民　　國　　111 　年　　2 　　月　　24　　日
　　　　　　　　　刑事第十二庭  法　官　黃鏡芳
以上正本證明與原本無異。
如不服本判決應於收受本判決後20日內向本院提出上訴書狀，並
應敘述具體理由。其未敘述上訴理由者，應於上訴期間屆滿後20
日內向本院補提理由書狀（均須按他造當事人之人數附繕本）「
切勿逕送上級法院」。 
　　　　　　　　　　　　　　　　書記官  施茜雯
中　　華　　民　　國　　111 　年　　2 　　月　　24　　日
刑法第344條
乘他人急迫、輕率或無經驗貸以金錢或其他物品，而取得與原本
顯不相當之重利者，處1年以下有期徒刑、拘役或科或併科1千元
以下罰金。